【裁判字號】    97,簡上,128
【裁判日期】    971209
【裁判案由】    分割共有物
【裁判全文】
臺灣彰化地方法院民事判決  97年度簡上字第128號
上  訴  人  丑○○即黃琴
            子○○
兼上一人
訴訟代理人  寅○○○○○○
視同上訴人  丙○○
            癸○○○
            己○○
            壬○○
            辛○○
            戊○○
            丁○○
上  一  人
訴訟代理人  乙○○
視同上訴人  卯○○
            庚○○
被上訴  人  甲○○
上列當事人間請求分割共有物事件，上訴人對於民國97年8月26
日本院北斗簡易庭97年度斗簡字第217號第一審判決提起上訴，
本院於民國97年12月2日言詞辯論終結，茲判決如下：
    主  文
原判決廢棄。
兩造共有坐落彰化縣竹塘鄉○○段一四七地號、地目田、面積一
七八九六平方公尺土地分割如附圖所示，即編號147-Ａ部分面積
8251平方公尺分由視同上訴人卯○○與被上訴人甲○○共同取得
，並各按應有部分0000000000分之000000000、0000000000分之
0000000000之比例維持共有；編號147-Ｂ部分面積964平方公尺
分由視同上訴人卯○○取得；編號147-Ｃ部分面積1097平方公尺
分由視同上訴人丁○○取得；編號147-Ｄ部分面積1084平方公尺
分由視同上訴人丙○○取得；編號147-Ｅ部分面積1608平方公尺
分由上訴人丑○○即黃琴、子○○、寅○○○○○○共同取得，
並按應有部分各3分之1之比例維持共有；編號147-Ｆ部分面積43
34平方公尺分由視同上訴人癸○○○、己○○、戊○○、庚○○
、壬○○、辛○○共同取得，並按應有部分各6分之1之比例維持
共有；編號147-Ｇ部分面積558平方公尺，由兩造按附表所示應
有部分比例維持共有，作為道路使用。
第一、二審訴訟費用新台幣貳萬玖仟陸佰伍拾元由兩造按附表「
訴訟費用額欄」所示金額負擔。
    事實及理由
一、本件係分割共有物之訴，僅上訴人提起上訴，惟因訴訟標的
    對於共同訴訟之各人必須合一確定，且共同訴訟人中一人提
    起上訴，核其性質屬於有利益於共同訴訟人，依民事訴訟法
    第56條第1款前段規定，上訴效力及於未提起上訴之同造共
    有人丙○○、癸○○○、己○○、壬○○、辛○○、戊○○
    、庚○○、丁○○、卯○○，故應將其列為視同上訴人，合
    先敘明。
二、本件視同上訴人癸○○○、己○○、壬○○、辛○○、戊○○、丁○○經合法通知，未於言詞辯論期日到場，經核均無
    民事訴訟法第386條所列各款情形，爰依被上訴人之聲請，
    由其一造辯論而為判決。
三、被上訴人起訴主張：坐落彰化縣竹塘鄉○○段147地號、地
    目田、面積17896平方公尺（原登記面積為18079平方公尺，
    下稱系爭土地）為兩造共有，應有部分各如附表所示，系爭
    土地兩造間並無不分割期限之約定，亦無依物之使用目的不
    能分割之情形，惟無法協議為分割，為此請求依如附圖即彰
    化縣二林地政事務所複丈日期民國97年10月24日土地複丈成
    果圖所示方法裁判分割等語。
四、上訴人方面：
  (一)上訴人希望將原審判諭上訴人分得之編號147-D部分土地
      之位置，與視同上訴人丙○○於原審分得之編號147-E部
      分土地之位置對調，此方可連接上訴人所共有之訴外同段
      147- 2地號土地，以便日後可整體使用等語。
  (二)視同上訴人卯○○、丁○○、丙○○、庚○○則均稱無意
      見，其餘視同上訴人均未於準備程序及言詞辯論期日到場
      ，復未於上訴審提出書狀作何聲明或補充陳述。
五、原審判決兩造共有系爭土地依原審附圖乙所示分割方案而為
    分割（即除將附圖編號147-D與147-E位置之擬分配人及面積
    互換外，其餘均同附圖），訴訟費用由兩造各按如附表所示
    之比例負擔。上訴人不服提起上訴，請求改依附圖所示分割
    方案分割；被上訴人則表同意上訴人所提之分割方案等語。
六、按各共有人，得隨時請求分割共有物。又共有物之分割方法
    ，不能協議決定者，法院得因任何共有人之聲請，命以原物
    分配於各共有人。民法第823條第1項及第824條第2項第1款
    分別定有明文。查本件被上訴人主張系爭土地為兩造所共有
    ，兩造之應有部分如附表所示，而兩造間就系爭土地並未訂
    有不分割之特約，依物之使用目的亦無不能分割之情形，惟
    兩造未能協議分割之事實，已據其提出土地登記謄本及地籍
    圖謄本等件在卷為憑，核屬相符，亦為上訴人及視同上訴人
    所不爭執，是被上訴人之主張堪信為真實。從而，被上訴人
    基於系爭土地共有人之共有物分割請求權訴請裁判分割，依
    首揭法條規定，核無不合，應予准許。
七、又按共有人因共有物分割之方法不能協議決定，而提起分割
    共有物之訴，應由法院斟酌共有物之性質、共有人之意願、
    全體共有人之利益、經濟效用等因素，秉持公平原則，而為
    適當之分配。經查：本院審酌系爭土地之性質與形狀、全體
    共有人之利益、意願、使用之整體性及對外通行之需求等一
    切情狀，認為以附圖所示分割方法分割，將使系爭土地能有
    效利用，並能兼顧共有人利益均等與意願，符合土地利用的
    最大經濟價值，應屬適當，且兩造亦均表示同意該分割方案
    ，故系爭土地以如上訴人所提附圖所示方法分割尚稱適當公
    平，故兩造共有系爭土地之分割方法，應如主文第二項所示
    。原審未及審酌上訴人之意願及其等其他土地利用之整體性
    而為判決，容有未洽，上訴人之上訴即為有理由，應由本院
    廢棄改判。
八、本件被上訴人支出第一審裁判費用新臺幣（下同）4850元及
    地政規費9025元，視同上訴人丙○○支出地政規費5600元，
    上訴人寅○○○○○○支出第二審裁判費用8275元，上訴人
    丑○○即黃琴支出地政規費1900元，合計支出訴訟費用2965
    0元，依法應由兩造依其等應有部分比例分擔，各共有人負
    擔之訴訟費用各確定如附表「訴訟費用額欄」所示金額（元
    以下4捨5入）。
九、據上論結，本件上訴為有理由，依民事訴訟法第436條之1第
    3項、第450條、第463條、第385條第1項前段、第80條之1，
    判決如主文。
中    華    民    國    97    年    12    月     9    日
                  民事第一庭     審判長法  官  羅培昌
                                       法  官  陳正禧
                                       法  官  葛永輝
以上正本係照原本作成。
本件不得上訴。
中    華    民    國    97    年    12    月     9    日
                                       書記官  楊美芳
附表：
┌───────┬───────────┬────┬─────┐
│共有人姓名    │     應有部分         │訴訟費用│訴訟費用額│
│              │                      │負擔比例│          │
├───────┼───────────┼────┼─────┤
│丙○○        │        1/16          │50/1000 │    1484元│
├───────┼───────────┼────┼─────┤
│丁○○        │     3651/65632       │45/1000 │    1335元│
├───────┼───────────┼────┼─────┤
│子○○        │        3/97          │25/1000 │     741元│
├───────┼───────────┼────┼─────┤
│丑○○即黃琴  │        3/97          │25/1000 │     741元│
├───────┼───────────┼────┼─────┤
│寅○○○○○○│        3/97          │25/1000 │     741元│
├───────┼───────────┼────┼─────┤
│甲○○        │000000000/0000000000  │233/1000│    6909元│
├───────┼───────────┼────┼─────┤
│癸○○○      │        1/24          │33/1000 │     978元│
├───────┼───────────┼────┼─────┤
│己○○        │        1/24          │33/1000 │     978元│
├───────┼───────────┼────┼─────┤
│壬○○        │        1/24          │33/1000 │     978元│
├───────┼───────────┼────┼─────┤
│辛○○        │        1/24          │33/1000 │     978元│
├───────┼───────────┼────┼─────┤
│戊○○        │        1/24          │33/1000 │     978元│
├───────┼───────────┼────┼─────┤
│庚○○        │        1/24          │33/1000 │     978元│
├───────┼───────────┼────┼─────┤
│卯○○        │0000000000/0000000000 │399/1000│   11831元│
└───────┴───────────┴────┴─────┘


司法院資訊處製作；財團法人民間司法改革基金會備份。
